【裁判字號】    98,沙簡上,901
【裁判日期】    981119
【裁判案由】    詐欺
【裁判全文】
臺灣臺中地方法院刑事判決           98年度沙簡上字第901號
上  訴  人  丙○○
即  被  告
上列上訴人即被告因詐欺案件，不服本院沙鹿簡易庭98年度沙簡
字第452 號中華民國98年7 月29日第一審簡易判決（聲請案號：
台灣台中地方法院檢察署98年度偵字第15197 號），提起上訴，
本院管轄之第二審合議庭判決如下：
    主    文
上訴駁回。
丙○○緩刑貳年，緩刑期間付保護管束，並向指定之政府機關、
政府機構、行政法人、社區或其他符合公益目的之機構或團體提
供陸拾小時之義務勞務。
    犯罪事實
一、丙○○明知個人在金融機構帳戶之金融卡係供自己使用之重
    要理財工具，關係個人財產、信用之表徵，且可預見金融卡
    及其密碼資料如交予他人使用，極易被利用為與財產有關之
    犯罪工具，使犯罪更難查緝，竟不顧他人可能遭受財產上損
    害之危險，而基於縱若其所提供之金融機構帳戶被利用作為
    遂行他人詐欺取財之行為使用，亦不違背其本意之幫助犯意
    ，於民國96年12月10日後某日，在不詳地點，以不詳之代價
    ，將其在臺灣中小企業銀行大甲分行所申設之帳號00000000
    000 號帳戶之存摺、金融卡（含密碼），交付予真實姓名、
    年籍均不詳之人，容任該人所屬之詐欺集團成員使用其帳戶
    以遂行詐欺取財犯罪。嗣該詐欺集團成員取得上開丙○○交
    付之帳戶存摺等資料後，即共同基於意圖為自己不法之所有
    之犯意聯絡，由不詳成員自稱江永勝而撥打電話向居住於雲
    林縣麥寮鄉○○路58-10 號之乙○○佯稱：其遭他人冒名，
    分別向大眾銀行及兆豐銀行申設人頭帳戶，需匯款至丙○○
    上開帳戶，始得凍結遭冒名開立之帳戶云云，致使乙○○因
    而陷於錯誤，遂於同日匯款新臺幣（下同）13萬元至丙○○
    之上開帳戶內。嗣乙○○察覺情況有異，得知受騙，經報警
    處理，始由警進而循線查知上情。
二、案經臺中縣警察局豐原分局報告臺灣臺中地方法院檢察署檢
    察官偵查後聲請簡易判決處刑。
        理  由
一、按被告以外之人（包括證人、鑑定人、告訴人、被害人及共
    同被告等）於審判外之陳述，雖不符刑事訴訟法第159條之1
    至之4等4條之規定，而經當事人於審判程序同意作為證據，
    法院審酌該言詞陳述或書面陳述作成時之情況，認為適當者
    ，亦得為證據。當事人、代理人或辯護人於法院調查證據時
    ，知有刑事訴訟法第159條第1項不得為證據之情形，而未於
    言詞辯論終結前聲明異議者，視為有前項之同意，刑事訴訟
    法第159條之5定有明文。查本案檢察官與被告於本院言詞辯
    論終結前並未爭執本院下列所引用之證據之證據能力，並均
    同意作為證據使用，本院審酌各該證據資料並無顯不可信或
    違法不當之瑕疵，以之作為證據應屬適當，該等證據自均具
    有證據能力，合先敘明。
二、訊據被告丙○○固坦承申設上開臺灣中小企業銀行帳戶之事
    實，惟矢口否認有何幫助詐欺取財犯行，辯稱：上開帳戶金
    融卡係伊搬家時所遺失云云。經查：
  (一)上開臺灣中小企業銀行帳戶，係被告所申設，且被告於96年
    12月10日最後1 次自其上開帳戶內提款乙節，除經被告供承
    在卷外，並有臺灣中小企業銀行98年6 月4 日98大甲字第09
    80 00097號函檢送之上開帳戶開戶基本資料及存款交易明細
    查詢單各1 份附卷可稽（見警卷第10至14頁）。又證人即被
    害人乙○○於上揭犯罪事實欄所載時、地，遭人以如犯罪事
    實欄所載之詐術詐騙，致陷於錯誤，而將13萬元之款項轉帳
    存入被告所又之上開臺灣中小企業銀行帳戶之事實，業據證
    人乙○○於警詢時指述綦詳（見警卷第7 至8 頁），並有匯
    款委託書（見警卷第17頁）及臺灣中小企業銀行函送之被告
    所有上開帳戶存款交易明細查詢單1 份（見警卷第12至14頁
    ）在卷足憑。足證被告所有之上開臺灣中小企業銀行帳戶確
    係供詐欺集團用以向被害人詐騙款項之用。
  (二)按刑法上之故意，分直接故意（確定故意）與間接故意（不
    確定故意），「行為人對於構成犯罪之事實，明知並有意使
    其發生者」為直接故意，「行為人對於構成犯罪之事實，預
    其發生而其發生並不違背其本意者」為間接故意。又按今日
    一般人至銀行或郵局開設帳戶並非難事，如非供犯罪之非法
    使用，衡情自無置自己名義帳戶不用，而取得他人帳戶使用
    之必要。又衡諸金融存款帳戶事關存戶個人財產權益之保障
    ，除非本人或與本人親密關係者，難認有何理由可自由流通
    使用該存摺，而一般人均有妥為保管防阻他人任意使用之認
    識，縱因特殊情況偶有交他人使用之需，亦必然深入瞭解用
    途再行提供以使用，方符常情；且存摺、提款卡等有關個人
    財產、身分之物品，其本身並無任何交易之價值，且倘若淪
    落不明人士手中，更極易被利用為與財產犯罪有關之犯罪工
    具；是無正當理由，將帳戶提供他人使用，客觀上足可預見
    其目的，係欲以該金融帳戶供作犯罪出入之帳戶或其他不法
    目的，否則應無隱匿自己名義帳戶而購買他人金融帳戶使用
    之必要。且邇來利用電話或報紙刊登廣告詐欺取財之犯罪類
    型層出不窮，該等犯罪多數均係利用人頭帳戶作為出入帳戶
    ，並經媒體廣為披載，此應為一般人本於一般認知能力所易
    於意會者，凡對社會動態尚非全然不予關注者均能知曉。
  (三)被告雖以前揭情詞置辯，惟查：(1)被告於警詢時供稱：上開
    帳戶係伊於臺中縣大甲鎮工業區之順得興塑膠公司上班時，
    開設作為薪資轉帳使用，但伊約工作2 個月即離職，期間薪
    資均領取現金，離職時並未拿到該帳戶存摺及金融卡等語（
    見警卷第3 至4 頁）；於偵查中辯稱：伊應該係有領到上開
    帳戶之金融卡，但並未拿存摺，伊曾經搬家，金融卡不知放
    在何處，但沒有人知道伊密碼，伊已忘記密碼為何等語（見
    98年度偵字第15197 號偵查卷第6 至8 頁）；於本院審理時
    陳稱：伊只拿到上開帳戶之金融卡，伊將銀行發放之密碼單
    與金融卡放在一起，並未更改密碼，並將密碼單與金融卡放
    在雜物櫃內，因伊常搬家，提款卡於搬家時遺失等語（見本
    院98年11月5 日審判筆錄第5 頁）。足見被告對於上開帳戶
    存摺及金融卡保管、密碼及遺失情形等節，前後所述矛盾不
    一，已難採信。(2)按金融帳戶存摺、印章、金融卡為個人理
    財之重要工具，被告既於係高中肄業，從事服務業（見警卷
    第2 頁被告調查筆錄教育程度及職業欄），依其智識、能力
    ，理應將上開銀行之帳戶存摺及金融卡妥善保管，如有遺失
    、失竊之情事，亦應立即申報掛失；尤以時下相關金融帳戶
    遭犯罪集團利用之新聞報導層出不窮，政府亦不遺餘力地提
    醒民眾注意、警覺，苟若遺失或失竊，應無不加理會之可能
    。又被告於本院準備程序亦供承發現金融卡遺失後，並未辦
    理掛失或報案等情，此已與常情有所不符。復參酌基於使用
    他人帳戶從事財產犯罪者之立場，渠等既知以他人之帳戶掩
    飾犯行，當亦明瞭社會上一般正常之人如遇帳戶存摺、金融
    卡失竊情事，為防止竊取者擅領存款或擅用帳戶，必於發現
    後立即向金融機構辦理掛失，在此情形下，若猶然以各該被
    竊帳戶，作為指示被害人匯入款項之犯罪工具，即有可能無
    法提領犯罪所得，致渠等大費周章從事之犯行成空。是以從
    事財產犯罪者，若非確信該帳戶所有人不會辦理掛失，當不
    至於以該帳戶從事於財產犯罪。(3)就卷附上開銀行帳戶存款
    交易明細查詢單觀之，被告於96年12月10日提領11,400元後
    ，當日之結存金額僅餘93元，嗣於同年月21日跨行轉入10,0
    00元，旋於同日1 次以金融卡提領，以測試該銀行帳戶是否
    有遭凍結停用情形，嗣測試無疑，而於97年1 月3 日，對被
    害人乙○○實施詐騙，致使被害人於受騙當日將13萬元之款
    項匯入上開帳戶內，倘被告辯稱上開帳戶之金融卡係於96年
    12月10日最後1 次領款以後遺失為真，則該詐欺集團又豈願
    甘冒該帳戶於失竊後隨時有被掛失止付之風險，而誘騙被害
    人匯入款項之理？足見該詐欺集團於向被害人詐欺時，應確
    有把握該帳戶不會被帳戶所有人掛失止付。況且，依上開交
    易明細查詢單所示，該詐欺集團曾有以至自動櫃員機使用金
    融卡輸入密碼之方式提領跨行轉入被告所有上開銀行帳戶之
    款項，倘非密碼持有人即被告將金融卡密碼提供詐欺集團知
    悉，該詐欺集團又如何能使用提款卡提款？從而，本案被告
    應有其於96年12月10日最後1 次以金融卡自上開帳戶提款後
    ，將上開帳戶存摺、金融卡及密碼，在不詳地點，以不詳代
    價，交付予真實姓名、年籍均不詳之人，進而容任犯罪集團
    使用其帳戶作為犯罪工具之事實，堪以認定。
  (四)綜上所述，被告所辯顯係事後飾卸之詞，不足採信。本案事
    證明確，被告犯行堪以認定，自應依法論科。
三、按刑法上之幫助犯，係對於犯罪與正犯有共同之認識，而以
    幫助之意思，對於正犯資以助力，而未參與實施犯罪之行為
    者而言，迭據最高法院著有75年度臺上字第1509號、84年度
    臺上字第5998號及88年度臺上字第1270號判決意旨可供參照
    。是以，如未參與實施犯罪構成要件之行為，且係出於幫助
    之意思提供助力，即屬幫助犯，而非共同正犯。本案被告丙
    ○○提供銀行帳戶金融卡及密碼予真實姓名、年籍均不詳之
    人使用，雖然使該人及所屬詐欺集團成員得共同基於詐欺取
    財之犯意，向被害人詐取財物，並以被告所提供之銀行帳戶
    供作指定匯款之帳戶，規避檢警機關之追緝，以遂行其詐欺
    取財之犯行，然被告單純提供帳戶供人使用之行為，並不等
    同於向被害人施以欺罔之詐術行為，且亦無證據證明被告有
    參與詐欺取財犯行之構成要件行為，是被告提供帳戶金融卡
    及密碼供人使用之行為，對於該詐欺集團成員遂行詐欺取財
    犯行，資以助力，揆諸上開判決意旨，核被告所為，係犯刑
    法第30條第1 項前段、第339 條第1 項之幫助詐欺取財罪。
    又被告幫助他人犯前開詐欺取財罪，依刑法第30條第2 項之
    規定，按正犯之刑減輕之。從而，原審依刑法第30條第1項
    前段、第2 項、第339 條第1 項、第41條第1 項前段，刑法
    施行法第1 條之1 第1 項、第2 項前段，判處被告有期徒刑
    2 月，並諭知如易科罰金，以1,000 元折算1 日，其法律適
    用及量刑均屬妥適，被告上訴意旨，猶執陳詞，辯稱：上開
    帳戶金融卡係遺失，並未交付他人云云，顯不足採，本件上
    訴為無理由，應予駁回。
四、末查被告未曾受有期徒刑以上刑之宣告，有臺灣高等法院被
    告前案紀錄表1 份在卷可憑，其因一時失慮而罹法典，犯後
    亦表明願與被害人和解之誠意，嗣雖因被害人未到庭，而未
    能達成和解，有本院98年度沙簡上字第901 號調解結果報告
    書1 份附卷可憑，惟被害人業已具狀表明因其遭詐騙金額事
    後已經警協助追回，而未造成損失，對被告行為不予提出告
    訴，且希望給予被告重新的機會等語，此有被害人之陳報狀
    1 紙在卷可參，被告經此刑之宣告後，當能知所警惕，信無
    再犯之虞，本院因認對被告所宣告之刑，應以暫不執行為適
    當，爰併予宣告緩刑2 年，並命被告應向指定之政府機關、
    政府機構、行政法人、社區或其他符合公益目的之機構或團
    體提供60小時之義務勞動服務，暨依刑法第93條第1 項第2
    款規定，諭知緩刑期間付保護管束，以啟自新。
據上論斷，應依刑事訴訟法第455 條之1 第第1 項、第3 項、第
368 條，刑法第74條第1 項第1 款，第2 項第5 款、第93條第1
項第2 款，判決如主文。
本案經檢察官甲○○到庭執行職務
中    華    民    國    98    年    11    月    19    日
                  刑事第十七庭  審判長法  官  陳玉聰
                                      法  官  洪挺梧
                                      法  官  劉惠娟
上正本證明與原本無異。
本件不得上訴。
                                      書記官  童淑芬
中    華    民    國    98    年    11    月    19    日
附錄本案論罪科刑法條全文
刑法第30條
幫助他人犯罪者，為從犯；雖他人不知幫助之情者亦同。
從犯之處罰，得按正犯之刑減輕之。
第339條
意圖為自己或第三人不法之所有，以詐術使人將本人或第三人之
物交付者，處5年以下有期徒刑、拘役或科或併科1千元以下罰金
。
以前項方法得財產上不法之利益或使第三人得之者，亦同。
前二項之未遂犯罰之。


司法院資訊處製作；財團法人民間司法改革基金會備份。
